臺灣苗栗地方法院宣示判決筆錄　　　　　　96年度訴字第73號
公　訴　人　臺灣苗栗地方法院檢察署檢察官
被　　　告　丙○○
　　　　　　　　　　國民身分證.
選任辯護人　江錫麒 律師
被　　　告　丁○○
　　　　　　　　　　國民身分證.
　　　　　　　　　　　號
選任辯護人　羅豐胤　律師
　　　　　　黃幼蘭　律師
被　　　告　乙○○
　　　　　　　　　　國民身分證.
　　　　　　　　　　　0號
選任辯護人　王勝和　律師
　　　　　　林明坤　律師
被　　　告　甲○○
　　　　　　　　　　國民身分證.
選任辯護人　李添興　律師
上列被告因業務侵占等案件，經檢察官提起公訴（起訴案號：91
年度偵字第2433號），本院於中華民國96年12月24日下午4 時許
，在本院第4 法庭宣示判決，出席職員如下：
　　　　　　　　審判長法　官　吳炳桂
法官起立朗讀判決主文、犯罪事實要旨、處罰條文、附記事項，
及告以上訴限制、期間並提出上訴狀之法院，且諭知記載其內容
：
一、主  文：
    丙○○共同犯業務侵占罪，處有期徒刑壹年肆月，減為有期
    徒刑捌月。緩刑貳年。
    丁○○、乙○○、甲○○共同犯業務侵占罪，各處有期徒刑
    拾月，均減為有期徒刑伍月，如易科罰金，以銀元參佰元即
    新臺幣玖佰元折算壹日。均緩刑貳年。
二、犯罪事實要旨：
    本件犯罪事實均與檢察官起訴書所載相同，茲引用之（如附
    件）。
三、處罰條文：
    刑法第336 條第2 項、中華民國九十六年罪犯減刑條例第2
    條第1 項第3 款、第9 條。
四、附記事項：
（一）新舊法比較部分：
    　查刑法部分條文於民國94年2 月2 日公布修正，於95年7
      月1 日生效實施。「修正前」刑法第2 條第1 項規定：「
      行為後法律有變更者，適用裁判時之法律，但裁判前之法
      律有利於行為人者，適用最有利於行為人之法律」，係採
      從新從輕主義；而「修正後」刑法第2 條第1 項則規定：
      「行為後法律有變更者，適用行為時之法律，但行為後之
      法律有利於行為人者，適用最有利於行為人之法律」，則
      採從舊從輕主義。此項規定，係規範行為後法律變更所生
      新舊法律比較適用之準據法，故法院於裁判時若已在新法
      修正施行以後，且新舊法之內容已有實質上變更，而發生
      有利或不利於行為人之情形者（例如刑罰之輕重不同，或
      犯罪構成要件之寬嚴有別等），自應依修正後之刑法第2
      條第1 項之規定，比較新舊法律適用。惟刑法條文雖經修
      正，但若僅屬單純之文字修飾，或將實務見解或法理明文
      化，而不涉及刑罰之輕重、構成要件之變更，或其他有利
      、不利於行為人之情形者，即無庸依刑法第2 條第1 項之
      規定比較新舊法，而應依一般法律適用原則，適用「裁判
      時法」處斷（最高法院95年11月7 日第21次刑事庭會議決
      議意旨參照）。故：
   1、刑法第33條第5款罰金部分：
　    罰金刑部分，刑法分則編各罪所定罰金刑之貨幣單位原為
      銀元，修正前刑法第33條第5 款規定：「罰金：1 元（銀
      元）以上。」，而依罰金罰鍰提高標準條例規定，就72年
      6 月26日前修正之刑法部分條文罰金數額提高2 至10倍，
      其後修正者則不提高倍數，並依現行法規所定貨幣單位折
      算新臺幣條例規定，以銀元1 元折算新臺幣3 元；修正後
      刑法第33條第5 款規定：「罰金：新臺幣1000元以上，以
      百元計算之。」，刑法第33條第5 款所定罰金貨幣單位經
      修正為新臺幣後，刑法分則各罪所定罰金刑之貨幣單位亦
      應配合修正為新臺幣，為使刑法分則編各罪所定罰金之最
      高數額與刑法修正前趨於一致，乃增定刑法施行法第1 條
      之1 ：「中華民國94年1 月7 日刑法修正施行後，刑法分
      則編所定罰金之貨幣單位為新臺幣。94年1 月7 日刑法修
    　正時，刑法分則編未修正之條文定有罰金者，自94年1 月
      7 日刑法修正施行後，就其所定數額提高為30倍。但72年
      6 月26日至94年1 月7 日新增或修正之條文，就其所定數
      額提高為3 倍。」；從而，刑法分則編各罪所定罰金刑之
      最高數額，於上開規定修正後並無不同，惟修正後刑法第
      33第5 款所定罰金刑最低數額，較之修正前提高，自以修
      正前刑法第33條第5 款規定，較有利於被告。
   2、刑法第28條共同正犯部分：
    　刑法第28條原規定：「2 人以上共同實施犯罪之行為者，
      皆為正犯。」，後修正為：「2 人以上共同實行犯罪之行
      為者，皆為正犯。」，揆諸本條之修正理由係為釐清陰謀
      共同正犯、預備共同正犯、共謀共同正犯是否合乎本條規
      定之正犯要件，亦即修正後之共同正犯，限縮在「實行」
      概念下之共同參與行為，始成立共同正犯而已。就本案被
      告4 人所涉各項犯行，均既屬親自參與實行犯罪行為之正
      犯，是無論修正前後之法律規定，對於被告丙○○等4 人
      之刑度及處罰，並無有利或不利之情形，自不生新舊法比
      較之問題，應逕依修正後刑法第28條規定，論以共同正犯
      。
   3、刑法第41條第1 項易科罰金部分：
   　 被告4 人行為後，刑法第41條第1 項有關易科罰金之折算
      標準已於94年2 月2 日修正公布，罰金罰鍰提高標準條例
      第2條 並於95年5 月17日修正刪除，均自95年7 月1 日施
      行，有關易科罰金之折算標準，由修正前銀元100 元以上
      300 以下（即新臺幣300 元以上900 元以下折算1 日），
      提高為新臺幣1,000 元以上3,000 元以下折算1 日，新舊
      法比較結果，以行為時即修正前規定有利於行為人，依修
      正後刑法第2 條第1 項前段之規定，本件如宣告易科罰金
      ，自應適用行為時即修正前刑法第41條第1 項前段及修正
      前罰金罰鍰提高標準條例第2 條之規定，諭知易科罰金之
      折算標準。
   4、刑法第55條後段牽連犯部分：
    　被告丙○○、甲○○2 人行為後，刑法刪除第55條關於牽
      連犯之規定。上開被告2 人共同所犯違反商業會計法、業
      務侵占罪及行使偽造文書罪3 罪間，具有方法、結果之牽
      連犯關係，依修正前即行為時之規定，應從一重之業務侵
      占罪處斷；依修正後之刑法既已刪除牽連犯之規定，則所
      犯上述各罪應依數罪併罰之規定分論併罰。比較新舊法之
      規定，修正後之規定並非較有利於被告，依刑法第2 條第
      1 項前段之規定，應適用行為時之法律，即適用修正前刑
      法第55條後段牽連犯之規定。
   5、刑法第74條第1 款緩刑部分：
    　被告4 人行為後，修正後刑法第74條業於95年7 月1 日施
      行，將舊刑法第74條所定緩刑要件，即：「一　未曾受有
      期徒期徒刑以上刑之宣告者。二　曾受有期徒刑以上刑之
      宣告執行完畢或赦免後，5 年以內未曾故意犯罪受有期徒
      刑以上刑之宣告者。」（第1 項），另增設：「緩刑宣告
      ，得斟酌情形，命犯罪行為人為下列各款事項：一　向被
      害人道歉。二　立悔過書。三　向被害人支付相當數額之
　    財產或非財產上之損害賠償。四　向公庫支付一定之金額
      。五　向指定之公益團體、地方自治團體或社區提供40小
      時以上240 小時以下之義務勞務。六　完成戒癮治療、精
      神治療、心理輔導或其他適當之處遇措施。七　保護被害
      人安全之必要命令。八　預防再犯所為之必要命令。」（
      第2 項）。而本件被告4 人均未曾因任何故意犯罪而受有
      期徒刑以上刑之宣告，有臺灣高等法院被告前案紀錄表4
      紙附卷可查，是不論依修正前或修正後之規定，皆得宣告
      緩刑。但修正後刑法第74條第2 項得命被告履行一定負擔
      ，而修正前則無類此規定，整體比較觀之，修正後刑法第
      74 條 所為之緩刑宣告，應較不利於被告，依刑法第2 條
      第1項 前段規定，本件如諭知被告緩刑，應適用修正前之
      規定。
   6、經本院綜合前述比較結果，認應以適用修正前刑法第33條
      第5 款罰金、第41條第1 項易科罰金、第55條後段牽連犯
      、第74條第1 款緩刑等相關規定較有利於被告，依修正後
      刑法第2 條第1 項前段之規定，自應適用被告行為時之修
      正前刑法相關規定予以論處。
（二）核被告丙○○、甲○○所為，均係違反商業會計法第71條
      第1 款及犯刑法第336 條第2 項業務侵占罪、第216 條、
      第214 、210 條行使偽造文書罪；被告丁○○、乙○○所
      為，均係犯刑法第336 條第2 項之業務侵占罪。被告丙○○就均違反商業會計法第71條第1 款及刑法第216 條、第
      214 、210 條行使偽造文書犯行，與甲○○2 人間，就業
      務侵占犯行與被告甲○○、丁○○、乙○○等人間，均分
      別具有犯意聯絡與行為分擔，均為共同正犯。又被告丙○○、甲○○2 人所犯違反商業會計法、業務侵占罪及行使
      偽造文書罪3 罪間，具有方法、目的之牽連犯關係，應依
      修正刑法第55條後段之規定，從一重之業務侵占罪處斷。
      爰審酌被告丙○○曾因違反證券交易法案件，經臺灣臺中
      地方法院於96年3 月2 日以95年度訴字第414 號判處有期
      徒刑3 年8 月、併科罰金銀元50萬元，嗣經被告丙○○向
      臺灣高等法院臺中分院提起上訴，目前由該院審理中，有
      臺灣高等法院被告前案紀錄表及前案案件異動查證作業表
      各1 份附卷可稽，足見被告丙○○素行尚非良好，被告丁○○、乙○○、甲○○3 人均未曾受有期徒刑以上刑之宣
      告，亦有臺灣高等法院被告前案紀錄表3 份在卷可憑，顯
      見渠等素行良好，被告等人涉犯本件犯行，係因一時思慮
      不周，心生貪慾，致罹重典，及犯後於本院審理中均坦承
      犯行，並審酌被告丙○○於本院審理中向公庫支付新臺幣
      （下同）700 萬元、被告丁○○、乙○○、甲○○3 人亦
      分別向公庫各支付100 萬元乙節，亦有第一商業銀行匯款
      申請書回條影本1 紙及竹南信用合作社匯出匯款回執聯影
      本各2 紙在卷可按，足見被告丙○○等人於犯後均具悔悟
      之心，堪認被告4 人犯後態度良好，及公訴人分別與被告
      4 人達成認罪協商，其協商內容略以：被告丙○○願就其
      所犯之罪，接受有期徒刑1 年4 月，減為有期徒刑8 月之
      宣告，被告丁○○、乙○○、甲○○3 人均願就渠等所犯
      之罪，分別接受有期徒刑10月，減為有期徒刑5 月，如易
      科罰金，以銀元300 元即新臺幣900 元折算1 日，被告4
      人並均願接受緩刑2 年之宣告等情，亦有協商程序紀錄表
      2 紙在卷可憑等一切情狀，分別量處如主文所示之刑，以
      示懲儆。又按被告4 人行為後，中華民國九十六年罪犯減
      刑條例業於96年6 月15日經立法院三讀通過，並於同年7
      月16日施行，本件犯罪時間在96年4 月24日以前，合於減
      刑條件，自應依中華民國九十六年罪犯減刑條例第7 條第
      2 項之規定，就被告4 人所犯之罪前揭宣告刑諭知如主文
      所示減得之刑，並就被告丁○○、乙○○、甲○○3 人依
      修正前刑法第41條第1 項前段諭知易科罰金之折算標準，
      以勵向上。末按修正前刑法第74條各款所謂受有期徒刑以
      上刑之宣告，係指宣告其刑之裁判確定者而言，故如判決
      前已經受有期徒刑以上刑之宣告而未獲確定者，應認仍符
      合緩刑之要件，此參諸最高法院54年度台非字第148 號判
      例意旨反面解釋自明，查被告丙○○固曾於93年間因違
　　　反證券交易法案件，經臺灣臺中地方法院於96年3 月2 日
　  　以95年度訴字第414 號判處有期徒刑3 年8 月、併科罰金
　    銀元50萬元，嗣經被告丙○○向臺灣高等法院臺中分院提
      起上訴，目前仍由該院審理中，尚未確定乙節，有臺灣高
      等法院被告前案紀錄表及前案案件異動查證作業表各1 份
      附卷可稽，揆諸上揭說明，被告丙○○核與修正前刑法第
      74條第1款 「未曾受有期徒刑以上刑之宣告」之規定相符
      ；另如上所述，被告丁○○、乙○○、甲○○3 人均未曾
      受有期徒刑以上刑之宣告，亦有臺灣高等法院被告前案紀
      錄表3 份附卷可參，被告4 人經此偵審程序之教訓，當知
      所警惕，信無再犯之虞，是本院認所宣告之刑，均以暫不
      執行為適當，爰依修正前刑法第74條第1 項第1 款之規定
      均宣告緩刑2 年，以啟自新。
五、協商判決除有刑事訴訟法第455 條之4 第1 項第1 款於本訊
    問程序終結前，被告撤銷協商合意或檢察官撤回協商聲請者
    ；第2 款被告協商之意思非出於自由意志者；第4 款被告所
    犯之罪非第455 條之2 第1 項所定得以協商判決者；第6 款
    被告有其他較重之裁判上一罪之犯罪事實者；第7 款法院認
    應諭知免刑或免訴、不受理者情形之一，及違反同條第2 項
    「法院應於協商合意範圍內為判決；法院為協商判決所科之
    刑，以宣告緩刑或2 年以下有期徒刑、拘役或罰金為限」之
    規定者外，不得上訴。
六、如有前項得上訴之情形，若不服本件判決，得自收受判決筆
    錄送達之日起10日內，向本院提出上訴書狀，上訴於第二審
    法院。
中　　華　　民　　國　　96　　年　　12　　月　　24　　日
                  台灣苗栗地方法院刑事第二庭
                            書記官  蘇　文　熙
                      審判長法　官　吳  炳  桂
以上正本證明與原本無異。
                            書記官  蘇  文  熙
中　　華　　民　　國　　96　　年　　12　　月　　25　　日
附錄本件論罪科刑之法條全文：
刑法第336 條第2 項：
對於業務上所持有之物，犯前條第1 項之罪者，處6 月以上5 年
以下有期徒刑，得併科3 千元以下罰金。
